【裁判字號】    99,台上,3937
【裁判日期】    990624
【裁判案由】    違反毒品危害防制條例
【裁判全文】
最高法院刑事判決            九十九年度台上字第三九三七號
上 訴 人  甲○○  男民國○○年○月○○日生
                  身分證統一編號：Ｚ000000000
                  住台灣省台中市○區○○街139號7樓之2
上列上訴人因違反毒品危害防制條例案件，不服台灣高等法院台
中分院中華民國九十七年十二月十六日第二審更審判決（九十七
年度上更(一)字第二八二號；起訴案號：台灣台中地方法院檢察署
九十三年度偵字第一七七０九號），提起上訴，本院判決如下：
    主  文
上訴駁回。
    理  由
按刑事訴訟法第三百七十七條規定，上訴於第三審法院，非以判
決違背法令為理由，不得為之。是提起第三審上訴，應以原判決
違背法令為理由，係屬法定要件。如果上訴理由書狀並未依據卷
內訴訟資料，具體指摘原判決不適用何種法則或如何適用不當，
或所指摘原判決違法情事，顯與法律規定得為第三審上訴理由之
違法情形，不相適合時，均應認其上訴為違背法律上之程式，予
以駁回。本件上訴人甲○○上訴意旨略謂：(一)、原判決採用共同
正犯許裕杰在偵查中未行具結之供述，作為認定上訴人犯罪之證
據，顯然違背刑事訴訟法第一百五十八條之三之規定，已有判決
不適用法則之違法。又原判決既謂當事人及辯護人均同意該審判
外陳述得為證據，而依同法第一百五十九條之五規定賦予證據能
力，卻未就審酌其作成時之情況，究竟憑何認定具有適當性，予
以說明，自嫌理由不備。(二)、原判決採用購買毒品人彭文慶之警
詢筆錄，作為認定上訴人犯罪之依據，雖已就此審判外陳述具有
可信之特別情況予以說明，但如何係屬證明犯罪事實存否所必要
者，則無記載，按諸同法第一百五十九條之二規定，亦屬理由欠
備。再觀諸其所供，關於毒品交易重要事項之時間、數量及次數
均不明確，顯然瑕疵不可信，原判決竟予採用，難認適法；尤以
彭文慶祇說有購毒之事，既未指明出售者為上訴人，亦未供陳上
訴人為綽號「阿倫」者，原判決逕行憑以認定彭文慶向許裕杰購
買毒品之事，係上訴人和許裕杰共同為賣方，實嫌無據，而有判
決不備理由之違誤。其實，許裕杰在偵查中，自稱：綽號「阿倫
」，小名「汽水」；檢察官訊問案外人高榮松：「為何在警詢筆
錄內提及海洛因向『阿倫』（就是許裕杰）購買？」憑此訊問內
容亦可知許裕杰亦有使用「阿倫」作為綽號。上訴人既稱不曾以
「阿倫」之名對外行事，且綽號「阿倫」之人何其多，原判決未
加詳查，逕因上訴人名中有「倫」，即猜測、擬制認定所稱「阿
倫」之男子即為上訴人，殊違禁止推定法則，且未盡證據調查職
責。(三)、上訴人在調查中，係謂：替許裕杰運送海洛因給買方者
，「尚有另位住在台中市○○○路之『宋啟文』」等語，並未直
言宋啟文即為綽號「粉鳥」之成年男子，原審未查明是否確有「
粉鳥」之人存在，逕行推論此人即宋啟文，並與上訴人具有共同
正犯關係，亦有查證未盡及理由不備、矛盾之違誤。(四)、上訴人
始終否認扣案之研磨器與行動電話係屬上訴人所有，亦未供承曾
利用該研磨器研磨海洛因後，將海洛因送交陳自來，縱然陳自來
指證該二物品為上訴人所有，豈能遽信，原判決無何說明，同嫌
理由欠備云云。惟查：證據之取捨、證明力之判斷及事實之認定
，俱屬事實審法院自由裁量判斷之職權，此項職權之行使，倘不
違背客觀存在之經驗法則或論理法則，即無違法可指，觀諸刑事
訴訟法第一百五十五條第一項規定甚明。而供述證據雖彼此稍異
或先後不一，審理事實之法院仍可斟酌調查所得之各項證據，本
於經驗法則、論理法則，作合理之比較，定其取捨，採用相同基
本事實之陳述，非謂其中一有不符，即應全部不可採信。又所謂
應於審判期日調查之證據，係指與待證事實具有重要關係，在客
觀上認有調查之必要性，且有調查之可能性，為認定事實、適用
法律之基礎者而言。若事實已臻明確，或調查途徑已窮，自毋庸
為無益之調查，亦無未盡調查證據職責之違法可言。本件原判決
主要係依憑上訴人迭在警詢、偵查及第一審審理中，坦言自己綽
號「阿倫」，經朋友介紹認識綽號「水哥」或「汽水」之許裕杰
，應許裕杰要求以上訴人名義出面承租房屋供許裕杰使用，並代
購毒品分裝袋，且依許裕杰指示，將毒品海洛因外送給購買毒品
、綽號「大象」之彭文慶，毒品交易之聯絡和收款係許裕杰親為
，許裕杰會提供伊新台幣（下同）五千至一萬元之零用錢及免費
施用海洛因，亦有綽號「粉鳥」之宋啟文一起替許裕杰辦事，遭
警查獲之物品皆屬許裕杰所有之自白；彭文慶供稱：伊係向「阿
倫」及「汽水」購買海洛因，民國九十一年十二月三十日上午四
、五時許之交易，則由手下綽號「粉鳥」者送貨來，該次交易數
量為二兩，自同年十一月中旬起，前後約二十次，總共金額約二
百餘萬元，許裕杰即綽號「汽水」之人等語之證言；扣案之海洛
因八包、研磨器一組、電子磅秤三具、毒品包裝盒六個及塑膠夾
鍊袋二九五只；上揭海洛因外包裝塑膠袋（八個）採集之指紋，
核與上訴人和許裕杰之右拇指指紋相符之鑑驗書；八包海洛因經
鑑定確屬第一級毒品，合計淨重一００．一二公克，純度百分之
三十六．一一之鑑定書；參諸彭文慶僅指出「阿倫」之綽號，非
直言為上訴人或其真實姓名，當無構陷可能；尤以上訴人名字末
尾為「倫」，符合一般呼為「阿倫」之習慣與常情；而海洛因數
量非微，包裝袋上留有上訴人之指紋，其餘諸物皆屬販賣毒品者
常用器物等情況證據資料，乃認定上訴人有如原判決事實欄所載
之犯行，因而撤銷第一審之科刑判決，改判依罪疑唯輕原則，僅
就出售給彭文慶部分予以認定，其他祇有綽號部分不予認定，並
適用較有利之行為時法，論上訴人以共同連續販賣第一級毒品罪
刑（依刑法第五十九條規定減輕其刑，處有期徒刑十年）。對於
上訴人翻供矢口否認犯罪，所為先前自白不實，祇是純向許裕杰
購買海洛因及代租房屋供置放毒品等相關物品，無共同販賣毒品
之情云云之辯解，如何係畏罪飾卸之詞，不足採信，亦據卷內各
訴訟資料詳加指駁說明。並指出彭文慶於警詢時，係在及時受詢
，無利害關係與法律效果暨心理壓力之情況下作成，且就毒品交
易時間之起迄、地點、金額等，均有完整陳述，又非指名道姓供
出上訴人，乏構陷上訴人之動機、目的，當較審判中之翻供更為
可信，亦因審判中完全否認（先前陳述已具有不可取代性，為證
明上揭犯罪之存在所必要）；上訴人應許裕杰之請託，代為租屋
供為存置毒品相關物品與作為販售毒品之據點，（尚代購毒品分
裝用之夾鍊袋）許裕杰自己措籌販售毒品所需其他物件、接洽交
易有關事宜，上訴人與「粉鳥」再為之送貨完成毒品交易，應認
三人間具有犯意聯絡、行為分擔，成立共同正犯，就全部犯罪結
果共負責任；彭文慶在警詢時指稱：許裕杰親口向伊表示要「進
」（按指販入）塊狀海洛因等語，扣案物中確有足供研磨塊狀變
為粉狀之研磨器，堪認所述無誤，研磨器確供研磨毒品、分裝出
售之用，既屬許裕杰所有，應與上揭扣案諸物併予依法宣告沒收
，毒品部分並銷燬之。所為之事實認定及得心證理由，俱有各項
證據資料在案可稽，自形式上觀察，核與經驗法則、論理法則無
違，且既綜合上揭直接、間接證據而為合理評價、判斷，事證堪
認已臻明確，自毋庸為其他無益之調查。上訴意旨置原判決已明
白論斷之事項於不顧，就屬原審採證認事職權之適法行使，任憑
己意指摘為違法，且猶為單純之事實爭執，不能認為適法之第三
審上訴理由。至原判決就研磨器等物，係認定屬於許裕杰所有，
上訴意旨竟稱認定為上訴人所有，執以指摘認定依據理由不備，
顯非確實依據卷內訴訟資料而主張；而原判決採用許裕杰在偵查
中未經具結之供述，作為認定上訴人犯罪之證據資料之一種，縱
有瑕疵，但除去此部分，既仍應為相同之認定，即不影響於判決
之本旨，參照刑事訴訟法第三百八十條規定法理，仍無許憑為第
三審上訴之適法理由。依上說明，應認其上訴為違背法律上之程
式，予以駁回。
據上論結，應依刑事訴訟法第三百九十五條前段，判決如主文。
中    華    民    國  九十九  年    六    月  二十四  日
                      最高法院刑事第十庭
                          審判長法官  花  滿  堂
                                法官  黃  正  興
                                法官  陳  東  誥
                                法官  林  錦  芳
                                法官  洪  昌  宏
本件正本證明與原本無異
                                      書  記  官
中    華    民    國  九十九  年    六    月  二十八  日
                                                     ｍ

司法院資訊處製作；財團法人民間司法改革基金會備份。
